【裁判字號】    97,上訴,1589
【裁判日期】    971127
【裁判案由】    毒品危害防制條例
【裁判全文】
臺灣高等法院臺中分院刑事判決        97年度上訴字第1589號
上  訴  人  臺灣臺中地方法院檢察署檢察官
上  訴  人
即  被  告  丙○○
                    （現在臺灣臺中戒治所執行中）
選任辯護人（法律扶助）  李思樟律師
上  訴  人
即  被  告  己○
                    （
選任辯護人（法律扶助）  吳莉鴦律師
上列上訴人因被告等違反毒品危害防制條例案件，不服臺灣臺中
地方法院97年度訴字第426號，中華民國97年5月8日第一審判決
（起訴案號：臺灣臺中地方法院檢察署96年度偵字第28778號）
，提起上訴，本院判決如下：
    主  文
原判決撤銷。
丙○○犯如附表一、二所示之罪，己○犯如附表三、四所示之罪
，各處如該附表所犯罪名及科刑欄所示之刑。主刑部分，丙○○
應執行有期徒刑貳拾伍年，己○應執行有期徒刑貳拾貳年。
    犯罪事實
一、丙○○明知海洛因、甲基安非他命係屬毒品危害防制條例第
    2條第2項第1、2款所列管之第一、二級毒品，不得非法販賣
    ，竟分別基於販賣第一級毒品海洛因、第二級毒品甲基安非
    他命以營利之犯意，持用其所有之0000000000號（摩托羅拉
    牌）行動電話作為聯絡之工具，獨自為下列行為：
  (一)、自96年9月間某日起迄同年11月底某日止，在如附表一所
      示之時間、地點，以如附表一所示之價格，販賣第一級毒
      品海洛因予辛○○等人施用。（辛○○、戊○○涉犯施用
      第一、二毒品罪部分，均經臺灣臺中地方法院判處罪刑確
      定在案；庚○○、乙○○涉犯施用毒品罪部分，均由臺灣
      臺中地方法院檢察署檢察官施以緩起訴處分）。
  (二)、自96年5月間某日起迄同年11月6日或7日止，在如附表二
      所示之時間、地點，以如附表二所示之價格，販賣第二級
      毒品甲基安非他命予辛○○等人施用（子○○、壬○○涉
      犯施用毒品罪部分，經送觀察勒戒後，認無繼續施用毒品
      傾向，均經臺灣臺中地方法院檢察署檢察官為不起訴處分
      確定；丑○○涉犯施用毒品罪部分，業經國防部中部地方
      軍事法院判處有期徒刑3年6月確定）。
二、己○亦知悉海洛因、甲基安非他命分係屬毒品危害防制條例
    第2條第2項第1、2款所列管之第一、二級毒品，不得非法販
    賣，竟與丙○○共同基於販賣第一級毒品海洛因、第二級毒
    品甲基安非他命以營利之犯意聯絡，由丙○○持用其所有之
    0000000000號行動電話與己○持用其所有之0000000000號行
    動電話作為聯絡之工具，由丙○○提供毒品予己○，為下列
    行為：
  (一)、於96年11月10日22時許及同年月18日23時許止，在如附表
      三所示之時間、地點，以如附表三所示之價格，販賣第一
      級毒品海洛因予庚○○等人施用（其中丁○○因施用毒品
      罪，經送觀察勒戒後，認無繼續施用毒品傾向，業經臺灣
      臺中地方法院檢察署檢察官為不起訴處分確定）。
  (二)、自96年9月間某日起迄同年11月8日止，在如附表四所示之
      時間、地點，以如附表四所示之價格，販賣第二級毒品甲
      基安非他命予辛○○等人施用（其中癸○○因施用毒品罪
      ，經送觀察勒戒後，認無繼續施用毒品傾向，業經臺灣臺
      中地方法院檢察署檢察官為不起訴處分確定）
三、嗣為警根據線報，實施通訊監察後，於96年12月3日持之搜
    索票，同時前往搜索查獲，並在丙○○之住處扣得行動電話
    2支（內含0000000000、0000000000號門號卡各1張，其中00
    00000000號，係供販賣毒品所用），及供其施用之海洛因2
    包（含袋重5.71公克）、甲基安非他命1包（含袋重1.16公
    克）等物；又在己○之身體及其所駕駛之車號LM-4178號自
    用小客車內，扣得供其施用之甲基安非他命5包（含袋重
    4.72公克），供販賣毒品用之行動電話1支（含0000000000
    號門號卡1張）等物。
四、案經臺灣臺中地方法院檢察署檢察官指揮臺中縣警察局移送
    同署檢察官偵查起訴。
    理  由
一、按被告以外之人（包括證人、鑑定人、告訴人、被害人及共
    同被告等）於審判外之陳述雖不符刑事訴訟法第159條之1至
    之4等4條之規定，而經當事人於審判程序同意作為證據，法
    院審酌該言詞陳述或書面陳述作成時之情況，認為適當者，
    亦得為證據；當事人、代理人或辯護人於法院調查證據時，
    知有刑事訴訟法第159條第1項不得為證據之情形，而未於言
    詞辯論終結前聲明異議者，視為有前項之同意，同法第159
    條之5定有明文。立法意旨在於傳聞證據未經當事人之反對
    詰問予以核實，原則上先予排除。惟若當事人已放棄反對詰
    問權，於審判程序中表明同意該等傳聞證據可作為證據；或
    於言詞辯論終結前未聲明異議，基於尊重當事人對傳聞證據
    之處分權，及證據資料愈豐富，愈有助於真實發見之理念，
    且強化言詞辯論主義，使訴訟程序得以順暢進行，上開傳聞
    證據亦均具有證據能力。本案被告、辯護人、檢察官於原審
    及本院審理程序時，就本院引用之下列被告以外之人於審判
    外陳述證據，均未加爭執，且本院審酌證據作成之形式，均
    無瑕疵、與待證事實具有關聯性等情況，認為適當，應認均
    具有證據能力。至有關被告己○與證人庚○○間於96年11月
    18日所為電話對談之監聽譯文，業經被告己○、證人庚○○
    分別確認為彼等之間電話對談內容無誤；雖經本院勘驗該段
    相關之監聽光碟結果，因不明原因，僅餘監聽報時聲，而無
    電話對談聲音，依刑事訴訟法第165條第1項進行調查後，上
    開監聽譯文之文書仍具有證據能力。另被告丙○○雖於本院
    抗辯警訊、偵查乃至原審自白，並非任意自白云云；然查被
    告丙○○供承於原審之自白，係基於認罪協商之本意，冀求
    以自白換取較輕量刑，然原審法院卻仍量處重刑等語，則其
    於原審自白，顯係主觀權衡輕重後，本於自由意志而為，並
    非受有任何強暴、脅迫或欺罔等不法手段，始違背其本意而
    為自白甚明。而其警訊之自白，經本院勘驗警製應訊錄影光
    碟結果，其中第一次警訊確見被告顯現極度疲倦之狀態，但
    該次訊問僅詢及被告是否同意夜間訊問，被告表示不願意後
    即告結束，而未見任何被施加強暴、脅迫等不法情事；第二
    次警訊內容，除與筆錄相符外，應訊過程被告僅偶有幾次呵
    欠動作，精神狀態明顯較第一次應訊時為佳，且自行取用瓶
    裝水喝，點菸抽，毫無受脅迫或疲勞訊問等情事，此有本院
    勘驗筆錄在卷可稽。被告丙○○辯稱係因其被捕時跌落水溝
    受傷，警方要求依既定內容回答，始可儘速送醫，故依警方
    要求回答云云，無非事後卸責之詞，不足採信。至被告於偵
    查中，係於辯護人經聯繫到場陪同之情形下自白犯罪，並稱
    在警局都已經說清楚了，請求從輕量刑，亦有偵訊筆錄可憑
    ，被告事後抗辯自白非任意性，亦無足採。
二、訊據被告丙○○、己○就上揭販賣第二級毒品甲基安非他命
    之犯行，均坦承不諱，就上揭販賣第一級毒品海洛因之犯行
    ，則皆矢口否認。惟查上開犯罪事實，被告丙○○除於原審
    法院審理中辯稱未販賣第一級毒品海洛因予戊○○，及其只
    是照本錢將毒品給被告己○，至於己○有沒有賣，其不管這
    部分云云外，其餘部分之事實，業據被告丙○○、己○於警
    詢、偵訊中及原審審理時坦承不諱，核與證人即如附表一至
    四所示之買家辛○○、乙○○、子○○、丑○○、壬○○、
    庚○○、丁○○、癸○○、寅○○等人於警詢、偵訊中證述
    之情節相符。復有證人辛○○指認犯罪嫌疑人丙○○紀錄表
    、證人子○○指認犯罪嫌疑人丙○○、己○紀錄表、證人庚○○指認犯罪嫌疑人己○紀錄表、證人丁○○指認犯罪嫌疑
    人己○紀錄表各1份；被告丙○○所有之0000000000號行動
    電話通訊監察譯文、被告己○所有之0000000000號行動電話
    通訊監察譯文、證人庚○○0000000000號行動電話通訊監察
    譯文、證人丁○○0000000000號行動電話通訊監察譯文各1
    份，及上開行動電話通訊監察書影本各1份（原審卷第一宗
    第228頁以下）；搜索照片、己○與庚○○毒品交易地照片
    各1份；被告丙○○、戊○○、己○尿液檢驗報告各1份；行
    政院衛生署草屯療養院96年12月12日草療鑑字第0960010000
    號鑑定書、96年12月11日草療鑑字第096009985 號鑑定書各
    1份；臺中縣警察局函指紋鑑定報告書「含採驗報告書、鑑
    驗書、現場勘查照片(一)(二)等」1份；臺中縣警察局函（含被
    告丙○○供稱毒品來源「頭份叔叔」之查處情形職務報告等
    相關資料）1份、臺中縣警察局97年4月8日職務報告1份；證
    人辛○○、子○○、庚○○、施岳文、寅○○、丁○○、癸○○、乙○○、丑○○之臺灣高等法院全國前案紀錄表及相
    關偵查裁判書類資料等各1份等在卷可稽；且有於被告丙○○處搜索扣得之0000000000號行動電話1支（含門號卡1張）
    等物，於己○處搜索扣得之0000000000號行動電話（含門號
    卡1張）等物扣案可資佐證。又被告丙○○於警詢中自陳：
    我有販賣毒品，我去買回第一、二級毒品海洛因、安非他命
    後，加糖後再分裝小包販賣他人等語（見警卷第2至5頁），
    足見被告丙○○本人單獨或與被告己○共同所為，確係基於
    營利之意甚明，是被告2人上開自白部分均與事實相符，堪
    予採信。
三、至被告丙○○雖於原審辯稱：伊於附表一編號3所示之時、
    地交付第一級毒品海洛因2次予被告戊○○，都未跟戊○○
    收錢，僅是請他施用，並非販賣云云。然查證人戊○○於警
    詢時證稱：「我共向丙○○購買過2次毒品海洛因，時間是
    96年11月4日及6日，每次以新台幣1000元購買毒品海洛因，
    4日交易地點在臺中縣后里鄉○○路路旁，6日交易地點在丙○○他住處等語（見警卷第28頁）。雖證人戊○○嗣後於原
    審審理時經交互詰問改證稱：（檢察官問：你有施用一級毒
    品海洛因？）有。（檢察官問：向何人購買？）我沒有買，
    我是遇到丙○○剛好他說有，就免費提供我施用；（檢察官
    問：《提示警卷第28頁》當時提及向丙○○購買，為何與今
    日所述不同？）當時我是有說，我第一次在路旁遇到丙○○
    ，要向他買海洛因，但我說身上只有三、四百元，他就丟一
    包壹仟元的海洛因給我，第二次是我去丙○○家坐，我要走
    時，跟他說要買海洛因，但我說我沒有錢，丙○○就說不用
    錢，然後就給我一包壹仟元的海洛因，兩次都沒有跟我收錢
    ，這兩次就是我在警察局說的那兩次；（檢察官問：你的意
    思是警察局中說向丙○○買兩次，都是丙○○免費給你的？
    ）是；（檢察官問：《提示偵卷96年12月4日偵訊筆錄，即
    偵卷第114頁》，當時在偵訊中，你也是說向丙○○買的，
    而且買兩次，為何與今日所述不同？）當時我是這麼說，但
    那時候我因為緊張，我當時真的沒有工作，也沒有錢，所以
    不可能給丙○○錢，是丙○○送我施用的，我原意是要買，
    但後來是丙○○送我的，我是指身上有幾百元要買，時間、
    地點先前所述實在；（檢察官問：都是你主動找丙○○要買
    ？）第一次我遇到丙○○，主動跟丙○○說要買，另一次是
    我到他家，要走的時候說的；（辯護人問：剛剛你說這兩次
    交易你都沒有錢給丙○○？）丙○○交付當時就說不用錢，
    我原本想把身上的三、四百元給丙○○，但他說不用，事後
    也沒有跟我要；（受命法官問：依你剛剛所述，實際上丙○○沒跟你收錢，是免費送你，丙○○為什麼這麼做？）我也
    不知道，我有要拿錢給他；（受命法官問：丙○○有無送你
    毒品後，要求你幫他送毒品給其他人，或幫忙接聽買毒品者
    的電話？）他沒有這麼說；（受命法官問：你有幫丙○○送
    過毒品？）我跟丙○○見面是為了要跟他買毒品，我沒有幫
    他送云云（見原審卷第二宗第157頁以下）。但本院審酌證
    人戊○○與被告丙○○均係因涉嫌販賣毒品案件於96年12月
    3日為警搜索查獲並製作警詢筆錄，且自始均證稱未與被告
    丙○○有仇怨或糾紛，衡情於警詢時應無誣指必要；再參以
    上述，被告丙○○自陳確有在販賣毒品，而證人戊○○亦證
    稱本來均是要向被告丙○○購買，只是後來被告丙○○跟其
    說不用錢，其事後其也未幫被告丙○○送毒品予他人，則何
    以販毒之人願意平白無端不跟購買毒品者收錢，顯不符常理
    ，顯見證人戊○○於原審審理時之更異前詞之證述，應係迴
    護被告丙○○之詞，顯不可採，應以證人戊○○於警詢中上
    開證述為可採。又按被告以外之人於檢察事務官、司法警察
    官或司法警察調查中所為之陳述，與審判中不符時，其先前
    之陳述具有較可信之特別情況，且為證明犯罪事實存否所必
    要者，得為證據。刑事訴訟法第依刑事訴訟法第159條之2定
    有明文。又該條所謂「具有較可信之特別情況」，係指證人
    於司法警察調查中所為之陳述，與審判中不符，而其先前之
    陳述，從客觀上之環境或條件等情況加以觀察，有足以取代
    審判中交互詰問之可信性保證者而言。證人所為之先前陳述
    ，相較於審判中之陳述，是否具有更可信之特別情況，應依
    其陳述時外部之客觀情況；而所謂「顯有不可信」、「相對
    特別可信性」、「絕對特別可信性」，係指陳述是否出於供
    述者之真意、有無違法取供情事之信用性而言，故應就偵查
    或調查筆錄製作之原因、過程及其功能等加以觀察其信性，
    據以判斷該傳聞證據是否有顯不可信或有特別可信之情況而
    例外具有證據能力，並非對其陳述內容之證明力如何加以論
    斷，二者層次不同，不容混淆（最高法院94年度台上字第62
    9號判決參照）。而證人於原審審理時所為之證述，就被告
    丙○○有無販賣海洛因給其部分，與警詢所供並非一致，且
    其於警詢所為被告丙○○有無販賣第一級毒品海洛因予其之
    陳述，均屬證明本件犯罪事實存否所必要，而具有必要性無
    疑，且具有較可信之特別情況，業據前述，自得採為不利於
    被告丙○○之依據。從而，被告丙○○此部分所辯，應係卸
    責之詞，無足採信。
四、被告丙○○於原審雖又辯稱：其只是照本錢將毒品給共同被
    告己○，至於己○有沒有賣，其不管這部分云云。然證人即
    共同被告己○於偵訊中具結證稱：「丙○○要求我幫他送毒
    品給別人，……我總共幫他送了12包或13包，我收到1萬2千
    元，全部交給丙○○，後來他叫我留2小包，如果有賣出去
    ，自己留著花用，後來一些藥腳打電話給丙○○的時候，丙○○叫藥腳直接打電話向我拿安非他命，丙○○會直接交安
    非他命給我，晚上我送安非他命回來後，錢交給丙○○，剩
    下的安非他命，丙○○說是歸我的」等語（見96年度偵字第
    28778號卷第110頁以下），核與被告丙○○於原審羈押訊問
    時供稱：「（對於己○在偵查中所言，有無意見？）沒有意
    見，他講的沒有錯，有時候我沒有在家中，就麻煩他幫我送
    ，是我指示他幫我拿毒品去那裡，海洛因及安非他命都有；
    （有無給他代價？）比如我拿兩千元的毒品給他，他若幫我
    送給對方可以收到兩千元以上的錢，超過的部分就是他的」
    等語（原審96年度聲羈字第2174號卷第9頁）；及於原審審
    理時經交互詰問時證稱：「（辯護人問：《提示96年12月4
    日羈押訊問筆錄第9頁》當時所述何意？）這句話的意思是
    說，比如我拿回來的價錢3千元，我一樣3千元給己○，但我
    知道市價可能到達5千元，所以我還是照我拿的原價給己○
    ，超過的部分就是己○的；（檢察官問：《提示警卷第7頁
    》其中最後二行你有提到說：你拿二級毒品給己○，他賣完
    再給你錢，是這樣麼？）我是照本錢給己○，己○有沒有賣
    ，我不曉得，我不管這部分；（檢察官問：己○幫你送毒品
    給購買的人，有無任何報酬？）我就請己○施用二級毒品；
    （檢察官問：己○有承認在起訴書附表所載的販賣毒品犯行
    ，這些人是你賣的，請己○送，還是己○自己賣的？《提示
    起訴書附表》）我請己○幫我送給辛○○、丁○○、癸○○
    、子○○、丑○○；（辯護人問：你剛剛說你以本錢給己○
    ，是一次銀貨兩訖還是累積多次之後再會帳？）是每次計算
    ，但不是每次銀貨兩訖，己○有時會賒欠；（辯護人問：賒
    欠的部分是否以拿給購買者為代價做為抵償？）有時候我會
    跟己○說欠著，你幫我拿去給某某人，之前欠的就不用了，
    有時候就少收一、兩千元」等語大致相符（見原審卷第二宗
    第160頁以下）。參以證人即買家子○○於警詢中證稱：我
    以公用電話打給丙○○，以1000元向他購買安非他命一包，
    後來他叫我打電話0000000000號給阿強（即被告己○），直
    接向他購買等語（見警卷第28頁）；繼於偵訊中證稱：因為
    丙○○的東西都寄放在阿強（即被告己○）那裡，丙○○叫
    我跟阿強聯絡等語（見偵卷第97頁）；及證人即買家辛○○
    於偵訊中證稱：丙○○如果不在，我就打電話跟己○拿毒品
    好幾次等語（見偵卷第159頁），足見被告丙○○上開所辯
    ，無非避重就輕之詞，應以被告己○所述其都是幫被告丙○○送毒品，收到的錢再交給被告丙○○乙節為真。且綜觀被
    告丙○○辯解內容，其對於其係先指定特定價格並責令被告
    己○至少應如數繳回等情，亦始終供承不移，足見其與被告
    己○自始即有共同營利之意。從而，本院認定被告己○販賣
    第一、二級毒品部分，被告丙○○應係與之共犯無訛。
五、又證人辛○○於本院改證稱僅向被告丙○○購買第二級毒品
    ，並接受被告丙○○交付海洛因，未向被告丙○○購買海洛
    因云云；證人庚○○、丁○○於本院改證稱係請被告己○代
    為調購海洛因云云；證人乙○○於本院改證稱係請被告丙○○幫忙調購毒品云云，均核與彼等於警訊、偵查中證述不符
    ，更與被告2人於警訊、偵查及原審中供述情節相悖，顯係
    事後迴護被告之詞，不足採信。從而，本件事證明確，被告
    2人之犯行均均堪認定，應依法論科。又被告2人於警詢、偵
    訊及原審審理中自白販毒之次數、金額，與證人辛○○等人
    證述向被告2人買得毒品之次數、金額不盡相符，惟依前述
    被告2人確有販毒之事實洵堪認定，本院認以互核被告2人自
    白販毒之次數、金額，與證人辛○○等人於偵訊中經具結證
    述之次數、金額，及其相互間通訊監察譯文所載之內容，認
    以其中互核相符，且取其次數最少、金額最低，應屬最有利
    於被告2人，爰以之為依據，認定被告二人販毒之明細如附
    表一至四所載。
六、按海洛因、甲基安非他命係毒品危害防制條例第2條第2項第
    1、2款所管制之第一、二級毒品，不得非法持有、販賣。核
    被告2人所為，均係犯毒品危害防制條例第4條第1項之販賣
    第一級毒品罪，及同條例第4條第2項之販賣第二級毒品罪。
    被告2人販賣第一、二級毒品前持有之低度行為，應為販賣
    毒品之高度行為所吸收，不另論罪。按修正前刑法第56條連
    續犯之規定，已於95年7月1日起廢除，本案被告犯罪在95年
    7月1日之後，自無修正前刑法第56條連續犯之適用；又學理
    上所謂之「集合犯」，係一種構成要件類型，亦即立法者針
    對特定刑罰規範之構成要件，已預設其本身係持續實行之複
    次行為，具備反覆、延續之行為特徵，將之總括或擬制成一
    個構成要件之「集合犯」行為，此種犯罪以反覆實行為典型
    、常態之行為方式，具侵害法益之同一性，因刑法評價上為
    構成要件之行為單一，因而僅包括的成立一罪。而毒品危害
    防制條例第4條第1項之販賣第一級毒品罪，在95年7月1日修
    正刑法施行前，並未被認係「集合犯」，而在上開刑法修正
    時（或在此後），亦未經立法機關另為「集合犯」之立法；
    且被告等販賣毒品之時間，前後長達2月；販賣之對象則包
    括辛○○等多人，此類綿延數月，異時、異其對象之販賣毒
    品行為，主觀上難認出於一次決意，依社會通念，殊難認以
    評價為一罪為適當，自不得認僅成立包括一罪，認應為數罪
    之評價，始符刑罰公平原則。故本案不認被告等多次販賣第
    一級毒品、第二級毒品之犯行係屬「集合犯」。又被告2人
    就上揭犯罪事實欄二、部分之犯行，有犯意之聯絡及行為之
    分擔，皆為共同正犯；因公訴意旨僅就被告丙○○犯罪事實
    欄一部分之犯行提起公訴，未敘及被告丙○○就犯罪事實欄
    二部分，係與被告己○共同犯罪，此部分應由檢察官另行起
    訴，本院自不得併予審究。再被告2人所犯上開多次販賣第
    一級毒品、第二級毒品各罪間，犯意各別，應予分論併罰。
    又按販賣第一級毒品罪之法定刑為「死刑或無期徒刑；處無
    期徒刑者，得併科1千萬元以下罰金。」；販賣第二級毒品
    之法定刑為「無期徒刑或7年以上有期徒刑，得併科新臺幣7
    百萬元以下罰金。」，然同為販賣第一、二級毒品之人，其
    原因動機不一，犯罪情節未必盡同，或有大盤毒梟者，亦有
    中、小盤之分，甚或僅止於吸毒者友儕間為求互通有無之有
    償轉讓者亦有之，其販賣行為所造成危害社會之程度自屬有
    異，法律科處此類犯罪，所設之法定最低本刑卻相同，不可
    謂不重。於此情形，倘依其情狀處以較輕之徒刑，即足以懲
    儆，並可達防衛社會之目的者，自非不可依客觀之犯行與主
    觀之惡性二者加以考量其情狀，是否有可憫恕之處，而適用
    刑法第59條之規定酌量減輕其刑，期使個案裁判之量刑，能
    斟酌至當，符合比例原則。本件被告丙○○、己○2人無視
    國家對於杜絕毒品危害之禁令而販賣第一、二級毒品，行為
    固屬不當，應予非難，然被告2人本身亦深受毒害，僅因一
    時貪念，致罹重典，相對於長期大量販賣毒品予不認識對象
    之大毒梟而言，其對社會治安及國民健康之危害顯然較小，
    從被告犯案情節觀之，倘仍遽處以法定本刑之最低刑度，猶
    失之過苛，情輕法重，且難謂符合罪刑相當性及比例原則，
    更無從與大毒梟之惡行有所區隔，是其犯罪情狀相較於法定
    之重刑，在客觀上足以引起一般人之同情，情節尚堪憫恕，
    爰均依刑法第59條之規定，對被告2人所犯販賣第一、二級
    毒品之犯行，酌量減輕其刑。
七、原審法院因認被告等罪證明確，而予論科，固屬有據。然查
    原審法院就如附表三、四所示部分之犯行，未認定被告己○
    係與丙○○共同犯之，已有未當；且原判決遽認被告2人所
    犯販賣第一、二級毒品，各係基於集合犯意為之，應依集合
    犯各僅論以一罪，亦有違誤。檢察官上訴意旨執此指摘原判
    決不當，即有理由，應由本院將原判決撤銷改判。爰審酌被
    告丙○○、己○素行不佳，正值青壯之年，卻不思以正途賺
    取所需，無視於國家對於杜絕毒品犯罪之禁令及毒品對於自
    身健康之戕害，先後販賣第一、二級毒品，足以使人施用後
    ，導致精神障礙與性格異常，甚至造成人民生命健康受損之
    危險以及成癮性，嚴重戕害國人身體健康，且危害社會安全
    ，復足以對自身健康造成戕害，行為殊不可取，及其等販賣
    第一、二級毒品之次數、金額，暨念被告丙○○、己○2人
    犯後均能坦認大部分犯行，悔意甚殷，被告丙○○亦提供毒
    品上游供警方追查，雖無所獲，然足見其事後確有悔意，及
    其犯罪之動機、目的、手段等一切情狀，分別量處如主文第
    2 項所示之刑，並定其應執行之刑，以示懲儆。至被告己○
    雖陳稱其係供出毒品來源而查獲被告丙○○，應依法減刑云
    云；然查經本院傳訊承辦本件之員警林瑞堂結稱，警方係於
    實施電話監聽時，即已知悉綽號「過改」之被告丙○○涉犯
    販賣毒品犯行，及至逮捕被告己○時，始由被告己○佯為聯
    絡被告丙○○而逮捕丙○○等語。依此查緝過程，警方顯然
    並非因被告己○之供述，始查悉被告丙○○販毒犯行；況被
    告己○與丙○○係基於犯意聯絡而為販毒行為，業如前述，
    被告丙○○並非單純被告己○之上手，自難依毒品危害防制
    條例第17條規定減輕其刑。又公訴意旨雖對被告2人具體求
    處應執行刑無期徒刑，並均諭知刑前強制工作3年。然查本
    件被告2人之犯罪行為值得非難，自不可取，然保安處分係
    對受處分人將來之危險性所為拘束其身體、自由之處置，以
    達教化與治療之目的，為刑罰之補充制度，本諸法治國家保
    障人權之原理及刑法之保護作用，其法律規定之內容，應受
    比例原則之規範，使保安處分之宣告，與行為人所為行為之
    嚴重性，行為人所表現之危險性，及對行為人未來行為之期
    待性相當，司法院大法官會議釋字第471號解釋可資參照，
    且本院基於前述之理由已認被告2人犯販賣第一、二級毒品
    罪之情節尚值憫恕，並援引刑法第59條之規定，均對被告等
    所犯酌量減輕其刑；而被告等犯後亦能坦認大部分犯行，足
    見其悔意甚殷，審酌其等行為之嚴重性、行為人所表現之危
    險性及對於未來行為之期待性，依憲法比例原則之規範，認
    本件量處被告丙○○、己○如主文第2項所示之刑，已足收
    懲儆之效，難允所請，附此敘明。又毒品危害防制條例第17
    條規定：犯第4條第1項至第4項、第5條第1項至第4項前段、
    第6條第1項至第4項、第7條第1項至第4項、第8條第1項至第
    4 項、第10條或第11條第1項、第2項之罪，供出毒品來源，
    因而破獲者，得減輕其刑。本件被告丙○○雖供出其上游綽
    號「叔叔」之人，然經員警據以追查後，尚未破獲，此有臺
    中縣警察局97年3月4日中縣警刑大偵五字第0970029992號函
    及97年4月11日中縣警刑大偵五字第0970042017號函各1份在
    卷可稽（原審卷第二宗第30頁以下，第三宗第125頁），尚
    無從依上開規定據以減刑，亦併此敘明。
八、再按毒品危害防制條例第19條第1項規定「犯第4條至第9條
    、第12條、第13條或第14條第1項、第2項之罪者，其供犯罪
    所用或因犯罪所得之財物，均沒收之，如全部或一部不能沒
    收時，追徵其價額或以其財產抵償之」。被告丙○○販賣第
    一、二級毒品所得之財物如附表一、二所示，及被告己○與
    丙○○販賣第一、二級毒品所得之財物如附表三、四所示，
    雖未扣案，均應依同條例第19條第1項規定宣告沒收，如全
    部或一部不能沒收時，以其財產抵償之；就附表三、四所示
    之販毒所得，因被告2人係共同正犯，故應連帶沒收之。扣
    案0000000000號行動電話壹支（含門號卡壹張）及000000
    0000號行動電話壹支（含門號卡壹張），分係被告丙○○、
    己○所有，且供其等與證人即買家辛○○等人聯繫毒品交易
    所用之物，業據被告丙○○、己○供承在卷，自應依毒品危
    害防制條例第19條第1項規定，併予宣告沒收。另按沒收為
    從刑之一種，依主從不可分原則，應附隨於主刑而同時宣告
    之，除有罪、免刑等判決，於裁判時併宣告外，如諭知無罪
    之判決，既無主刑，從刑亦無所附麗，故案內之違禁物，應
    另依刑法第40條但書，由檢察官聲請單獨宣告沒收（最高法
    院78年台非字第72號判例、92年度台上字第1472號判決意旨
    參照）。本件被告丙○○、己○除上開經本院宣告沒收之扣
    案物外，另經查扣之前述0000000000號行動電話1支（含門
    號卡各1張）、海洛因2包（含袋重5.71公克）、甲基安非他
    命1包（含袋重1.16公克）；甲基安非他命5包（含袋重4.72
    公克）等物；及於同案被告戊○○扣得屬於被告己○所有（
    詳見下述）之安非他命吸食器1組、空夾鏈袋3包、塑膠藥鏟
    1支、行動電話1支（含0000000000號門號卡1張）、電子磅
    秤1臺等物，被告丙○○、己○2人供稱其中或係其2人另案
    施用毒品所用之物，或係私人所用之物，均核與本件其2人
    販賣第一、二級毒品犯行並無直接關連性，本院自無從於本
    件就該等扣案物品併予宣告沒收銷燬或諭知沒收，附此敘明
    。
據上論斷，應依刑事訴訟法第369條第1項前段、第364條、第299
條第1項前段，毒品危害防制條例第4條第1項、第2項、第19條第
1項，刑法第11條、第28條、第59條、第51條第5款，判決如主文
。
本案經檢察官甲○○到庭執行職務。
中    華    民    國    97    年    11   月    27    日
            刑事第六庭  審判長法  官  李  文  雄
                              法  官  張  恩  賜
                              法  官  邱  顯  祥
上列正本證明與原本無異。
如不服本判決應於收受送達後十日內向本院提出上訴書狀，其未
敘述上訴之理由者並得於提起上訴後十日內向本院補提理由書（
均須按他造當事人之人數附繕本）「切勿逕送上級法院」。
                              書記官  許  美  惠
中    華    民    國    97    年    11   月     27    日
附錄論罪科刑法條
毒品危害防制條例第4條
製造、運輸、販賣第一級毒品者，處死刑或無期徒刑；處無期徒
刑者，得併科新臺幣 1 千萬元以下罰金。
製造、運輸、販賣第二級毒品者，處無期徒刑或 7 年以上有期徒
刑，得併科新臺幣 7 百萬元以下罰金。
製造、運輸、販賣第三級毒品者，處 5 年以上有期徒刑，得併科
新臺幣 5 百萬元以下罰金。
製造、運輸、販賣第四級毒品者，處 3 年以上 10 年以下有期徒
刑，得併科新臺幣 3 百萬元以下罰金。
製造、運輸、販賣專供製造或施用毒品之器具者，處 1 年以上 7
年以下有期徒刑，得併科新臺幣 1 百萬元以下罰金。
前五項之未遂犯罰之。
附表一：被告丙○○獨自販賣第一級毒品海洛因部分
┌──┬───┬───┬───┬──────┬──────┬───────────┐
│編號│ 販賣 │ 販賣 │ 販賣 │   地  點   │販賣毒品種類│所犯罪名及科刑        │
│    │ 對象 │ 次數 │ 時間 │            │及價額（新臺│                      │
│    │      │      │      │            │幣）        │                      │
├──┼───┼───┼───┼──────┼──────┼───────────┤
│    │辛○○│1次   │96年10│被告丙○○位│海洛因（1000│丙○○販賣第一級毒品，│
│    │      │      │月21日│於臺中縣后里│元）        │處有期徒刑拾伍年。販毒│
│ 1  │      │      │某時  │鄉中和村大圳│            │所得新臺幣壹仟元沒收，│
│    │      │      │      │路295號住處 │            │如全部或一部不能沒收時│
│    │      │      │      │            │            │，以其財產抵償之。    │
├──┼───┼───┼───┼──────┼──────┼───────────┤
│    │乙○○│5次   │96年9 │被告丙○○位│海洛因（每次│丙○○犯販賣第一級毒品│
│    │      │      │月間某│於臺中縣后里│各1000元，總│罪伍次，每罪各處有期徒│
│    │      │      │日起至│鄉中和村大圳│計5000 元） │刑拾伍年。每次販毒所得│
│ 2  │      │      │96年11│路295號住處 │            │新臺幣壹仟元，合計新臺│
│    │      │      │月底止│或不特定路旁│            │幣伍仟元沒收，如全部或│
│    │      │      │      │等處        │            │一部不能沒收時，以其財│
│    │      │      │      │            │            │產抵償之。            │
├──┼───┼───┼───┼──────┼──────┼───────────┤
│    │戊○○│2次   │96年11│被告丙○○位│海洛因（每  │丙○○犯販賣第一級毒品│
│    │      │      │月4日 │於臺中縣后里│次各1000元，│罪貳次，每罪各處有期徒│
│    │      │      │某時及│鄉中和村大圳│總計2000元）│刑拾伍年。每次販毒所得│
│ 3  │      │      │同年月│路295號住處 │            │新臺幣壹仟元，合計新臺│
│    │      │      │6日某 │等處        │            │幣貳仟元沒收，如全部或│
│    │      │      │時    │            │            │一部不能沒收時，以其財│
│    │      │      │      │            │            │產抵償之。            │
├──┴───┴───┴───┴──────┴──────┴───────────┤
│附註：扣案0000000000號行動電話壹支（含門號卡壹張）均於上開各罪主文中沒收。      │
└────────────────────────────────────────┘
附表二：被告丙○○獨自販賣第二級毒品甲基安非他命部分
┌──┬───┬───┬───┬──────┬──────┬───────────┐
│編號│ 販賣 │ 販賣 │ 販賣 │   地  點   │毒品種類及價│所犯罪名及科刑        │
│    │ 對象 │ 次數 │ 時間 │            │額（新臺幣）│                      │
├──┼───┼───┼───┼──────┼──────┼───────────┤
│    │辛○○│5次   │96年9 │被告丙○○位│甲基安非他命│丙○○犯販賣第二級毒品│
│    │      │      │月間某│於臺中縣后里│（每次各500 │罪伍次，每罪各處有期徒│
│    │      │      │日起至│鄉中和村大圳│元，總計2500│刑年。每次販毒所得新│
│ 1  │      │      │同年11│路295號住處 │ 元）       │臺幣伍佰元，合計貳仟伍│
│    │      │      │月6日 │等處        │            │佰元均沒收，如全部或一│
│    │      │      │或7日 │            │            │部不能沒收時，以其財產│
│    │      │      │止    │            │            │抵償之。              │
├──┼───┼───┼───┼──────┼──────┼───────────┤
│    │子○○│5次   │96年5 │被告丙○○位│甲基安非他命│丙○○犯販賣第二級毒品│
│    │      │      │、6月 │於臺中縣后里│（每次各1000│罪伍次，每罪各處有期徒│
│    │      │      │間    │鄉中和村大圳│元，總計5000│刑年。每次販毒所得新│
│    │      │      │      │路29 5號住處│元）        │臺幣壹仟元，合計伍仟元│
│ 2  │      │      │      │，或子○○位│            │均沒收，如全部或一部不│
│    │      │      │      │於臺中縣后里│            │能沒收時，以其財產抵償│
│    │      │      │      │鄉廣福村三豐│            │之。                  │
│    │      │      │      │路30號附近路│            │                      │
│    │      │      │      │口等處      │            │                      │
├──┼───┼───┼───┼──────┼──────┼───────────┤
│    │丑○○│2次   │96年9 │被告丙○○位│甲基安非他命│丙○○犯販賣第二級毒品│
│    │      │      │月間  │於臺中縣后里│（每次各1000│罪貳次，每罪各處有期徒│
│    │      │      │      │鄉中和村大圳│元，總計    │刑年。每次販毒所得新│
│ 3  │      │      │      │路295號住處 │2000元）    │臺幣壹仟元，合計貳仟元│
│    │      │      │      │附近之7-11便│            │均沒收，如全部或一部不│
│    │      │      │      │利超商等處  │            │能沒收時，以其財產抵償│
│    │      │      │      │            │            │之。                  │
├──┼───┼───┼───┼──────┼──────┼───────────┤
│    │壬○○│1次   │96年8 │臺中縣后里鄉│甲基安非他命│丙○○販賣第二級毒品，│
│    │      │      │月間某│廣和村三豐路│（1000元）  │處有期徒刑年。販毒所│
│ 4  │      │      │日    │附近路旁    │            │得新臺幣壹仟元沒收，如│
│    │      │      │      │            │            │全部或一部不能沒收時，│
│    │      │      │      │            │            │以其財產抵償之。      │
├──┴───┴───┴───┴──────┴──────┴───────────┤
│附註：扣案0000000000號行動電話壹支（含門號卡壹張）均於上開各罪主文中沒收。      │
└────────────────────────────────────────┘
附表三：被告己○與被告丙○○共同販賣第一級毒品海洛因部分
┌──┬───┬───┬───┬──────┬──────┬───────────┐
│編號│ 販賣 │ 販賣 │ 販賣 │   地  點   │毒品種類及價│所犯罪名及科刑        │
│    │ 對象 │ 次數 │ 時間 │            │額（新臺幣）│                      │
├──┼───┼───┼───┼──────┼──────┼───────────┤
│    │庚○○│1次   │96年11│臺中縣后里鄉│海洛因（1000│己○共同販賣第一級毒品│
│    │      │      │月18日│月眉村雲頭路│元）        │，處有期徒刑拾年。販│
│ 1  │      │      │23時許│2之3號附近的│            │毒所得新臺幣壹仟元與高│
│    │      │      │      │水溝橋上    │            │志松連帶沒收，如全部或│
│    │      │      │      │            │            │一部不能沒收時，以其財│
│    │      │      │      │            │            │產抵償之。            │
├──┼───┼───┼───┼──────┼──────┼───────────┤
│    │丁○○│1次   │96年11│臺中縣后里鄉│海洛因（1000│己○共同販賣第一級毒品│
│    │      │      │月10日│甲后路上甲后│元）        │，處有期徒刑拾年。販│
│ 2  │      │      │22時許│夜市        │            │毒所得新臺幣壹仟元與高│
│    │      │      │      │            │            │志松連帶沒收，如全部或│
│    │      │      │      │            │            │一部不能沒收時，以其財│
│    │      │      │      │            │            │產抵償之。            │
├─┬┴───┴───┴───┴──────┴──────┴───────────┤
│附│扣案0000000000號行動電話壹支（含門號卡壹張）及0000000000號行動電話壹支（含門│
│註│號卡壹張）均於上開各罪主文中沒收。                                          │
└─┴──────────────────────────────────────┘
附表四：被告己○與被告丙○○共同販賣第二級毒品甲基安非他命部分
┌──┬───┬───┬───┬──────┬──────┬───────────┐
│編號│ 販賣 │ 販賣 │ 販賣 │   地  點   │毒品種類及價│所犯罪名及科刑        │
│    │ 對象 │ 次數 │ 時間 │            │額（新臺幣）│                      │
├──┼───┼───┼───┼──────┼──────┼───────────┤
│    │辛○○│4次   │96年  │臺中縣后里鄉│甲基安非他命│己○共同犯販賣第二級毒│
│    │      │      │9月間 │中興街125號 │（每次500元 │品罪次，每罪各處有期│
│    │      │      │某日起│等處        │，總計2000元│徒刑年捌月。每次販毒│
│ 1  │      │      │至同年│            │）          │所得新臺幣伍仟元，合計│
│    │      │      │10月10│            │            │新臺幣貳仟元與丙○○連│
│    │      │      │日某時│            │            │帶沒收，如全部或一部不│
│    │      │      │止    │            │            │能沒收時，以其財產抵償│
│    │      │      │      │            │            │之。                  │
├──┼───┼───┼───┼──────┼──────┼───────────┤
│    │癸○○│1次   │96年10│臺中縣后里鄉│甲基安非他命│己○共同販賣第二級毒品│
│    │      │      │月30日│甲后路與中山│（500元）   │，處有期徒刑年捌月。│
│ 2  │      │      │18時26│路口        │            │販毒所得新臺幣伍佰元與│
│    │      │      │分許  │            │            │丙○○連帶沒收，如全部│
│    │      │      │      │            │            │或一部不能沒收時，以其│
│    │      │      │      │            │            │財產抵償之。          │
├──┼───┼───┼───┼──────┼──────┼───────────┤
│    │寅○○│2次   │96年11│台中縣后里鄉│甲基安非他命│己○共同犯販賣第二級毒│
│    │      │      │月7日 │成功路與甲后│（每次各1000│品罪貳次，每罪各處有期│
│    │      │      │某時及│路交岔口等處│元，總計2000│徒刑年捌月。每次販毒│
│ 3  │      │      │同年月│            │元）        │所得新臺幣壹仟元，合計│
│    │      │      │8日某 │            │            │新臺幣貳仟元與丙○○連│
│    │      │      │時    │            │            │帶沒收，如全部或一部不│
│    │      │      │      │            │            │能沒收時，以其財產抵償│
│    │      │      │      │            │            │之。                  │
├──┼───┼───┼───┼──────┼──────┼───────────┤
│    │子○○│1次   │96年10│臺中縣后里鄉│甲基安非他命│己○共同販賣第二級毒品│
│    │      │      │月30日│中興街125號 │（500元）   │，處有期徒刑年捌月。│
│ 4  │      │      │18時許│附近「貴族網│            │販毒所得新臺幣伍佰元與│
│    │      │      │      │咖」        │            │丙○○連帶沒收，如全部│
│    │      │      │      │            │            │或一部不能沒收時，以其│
│    │      │      │      │            │            │財產抵償之。          │
├──┼───┼───┼───┼──────┼──────┼───────────┤
│    │丑○○│1次   │96年11│臺中縣后里鄉│甲基安非他命│己○共同販賣第二級毒品│
│    │      │      │月3日 │中興街附近之│（1000元）  │，處有期徒刑年捌月。│
│ 5  │      │      │中午12│全家便利超商│            │販毒所得新臺幣壹仟元與│
│    │      │      │時許  │            │            │丙○○連帶沒收，如全部│
│    │      │      │      │            │            │或一部不能沒收時，以其│
│    │      │      │      │            │            │財產抵償之。          │
├─┬┴───┴───┴───┴──────┴──────┴───────────┤
│附│扣案0000000000號行動電話壹支（含門號卡壹張）及0000000000號行動電話壹支（含門│
│註│號卡壹張）均於上開各罪主文中沒收。                                          │
└─┴──────────────────────────────────────┘


司法院資訊處製作；財團法人民間司法改革基金會備份。
